臺灣臺中地方法院刑事判決                          九十一年度訴字第四一九號
    公  訴  人  臺灣臺中地方法院檢察署檢察官
    被      告  乙○○
                甲○○
    共      同
    選任辯護人  陳武璋  律師
右列被告等因違反廢棄物清理法案件，經檢察官提起公訴（九十一年度偵字第一四六
二號），本院判決如左：
    主  文
乙○○共同連續未依規定領有廢棄物清除、處理許可文件，從事廢棄物貯存、清除、
處理，處有期徒刑壹年捌月，緩刑肆年。
甲○○共同連續未依規定領有廢棄物清除、處理許可文件，從事廢棄物貯存、清除、
處理，處有期徒刑壹年肆月，緩刑肆年。
    事  實
一、（一）乙○○前曾於民國（以下同）七十九年間，因犯贓物罪，經本院以七十九
    年度易字第二○八八號判處有期徒刑三月，緩刑三年確定，緩刑期滿未經撤銷；
    甲○○前曾於八十一年間，因違反麻醉藥品管理條例及藥物藥商管理法等案件，
    經本院以八十一年訴字第二五二八號就違反麻醉藥品管理條例部分判處有期徒刑
    四月，就違反藥物藥商管理法部分，判處有期徒刑一年二月，違反麻醉藥品管理
    條例上訴後，經臺灣高等法院臺中分院，以八十二年度上易字第四九五號撤銷改
    判處有期六月確定，於八十四年一月十日執行完畢（均不構成累犯）；（二）乙○○為址設臺中市○區○○街四二九號「秋雄企業社」（為乙○○獨資設立）負
    責人，明知從事廢棄物之貯存、清除、處理，應列明專業技術人員與清除之工具
    、方法、設備及場所，並向直轄市、縣（市）主管機關或中央主管機關委託之機
    關申請核發公民營廢棄物清除處理機構許可文件後，始得為之，竟與所僱用之司
    機甲○○共同基於概括犯意聯絡，自九十年七月間某日起至九十年九月間某日止
    ，連續將自臺中縣、市等地所承攬拆除建築物或室內裝潢所產生之廢傢俱、廢木
    材及磚塊、磁磚等一般事業廢棄物，清除載運至乙○○向不知情之丙○○所承租
    位於臺中市○○區○○段七一四號土地（門牌號碼為臺中市○○區○○路一段三
    四０巷十九之三號旁）貯存並作焚燒等處理，期間內乙○○清除載運約五、六次
    ；甲○○清除載運約二、三次，嗣於九十一年一月十二日下午九時二十分許，在
    臺中市○○區○○路一段三四○巷十九之三號旁之臺中市○○區○○段七一四號
    土地上為警查獲，始查悉上情，並扣得貨車二部（車牌號碼分為Ｘ二－八九七號
    、八Ｋ－五四一號）及鏟土機二部。
二、案經臺中市警察局第五分局報請臺灣臺中地方法院檢察署檢察官偵查起訴。
    理  由
一、右揭犯罪事實，除被告乙○○、甲○○二人否認有貯存之故意外，均據被告二人
    於警、偵訊及本院審理時坦承不諱，核與證人余敏富、陳明鑫即臺中市環保局稽
    查員於偵查中之證述及證人即承租人丙○○之子饒志成於警訊中之證述互核相符
    ，此外，復有臺中市環境保護局環境稽查工作紀錄、土地租賃契約書、現場圖各
    乙紙及現場相片八張附卷可資佐證，足見被告之自白與事實相符。又被告二人所
    清運者為承攬拆除建築物或室內裝潢所產生一般事業廢棄物，此並據證人即臺中
    市環境保護局稽查員余敏富、陳明鑫於偵訊時證稱明確（見偵查卷宗第九十九頁
    ），自屬廢棄物清理法第二條第一項第二款第二目所稱之一般事業廢棄物，被告
    二人對此亦有認知（參本院九十一年三月十四日訊問筆錄）。且「貯存」係指事
    業廢棄物於清除、處理前，放置於特定地點或貯存容器、設施內之行為；「清除
    」係指事業廢棄物之收集、運輸行為；而「處理」係包含：
    （一）中間處理：指事業廢棄物在最終處置前，以物理、化學、生物、熱處理或
    其他處理方法，改變其物理、化學、生物特性或成分，達成分離、減積、去毒、
    固化或安定之行為。（二）最終處置：指衛生掩埋、封閉掩埋、安定掩埋或海洋
    棄置事業廢棄物之行為。（三）再利用：指事業機構產生之事業廢棄物自行、販
    賣、轉讓或委託做為原料、材料、燃料、填土或其他經中央主管機關及目的事業
    主管機關認定之用途行為，並應符合事業廢棄物貯存清除處理方法及設施標準規
    定者，事業廢棄物貯存清除處理方法及設施標準第二條第一、二、三款分別定有
    明文，本件被告為貯存、清除載運、焚燒之行為，已如前述，核屬貯存、清除、
    處理之範圍。至被告等雖辯稱：上揭查獲之地點，大部分係供作停放打壁業務所
    需車輛之用，一部分係供作自行居住之用，只有少部分約二十至四十坪方為放置
    本件廢棄物之用，且伊等是自九十年七月間至同年九月間，才累計有現場之廢棄
    物，只是因數量極微，暫時找不到人清運，始將少量廢棄物運回查獲地點暫放而
    已，根本無貯存之意思云云。然查：被告乙○○於本院調查時自承：（廢棄物如
    何產生？）是一般人民委託翻修建築物所產生的，並沒有承包高鐵業務所產生的
    （見本院九十一年二月一日調查筆錄）；被告甲○○於偵訊時自承：（有將工地
    產生之廢棄物載回？）高鐵之廢棄物是高鐵局自己處理的，現場之廢棄物是我們
    自一些拆除工地處載回來的（見偵查卷宗第五十頁反面）；且被告乙○○於偵查
    中亦自承：（垃圾如何來？）是我們自己做工所堆存下來的，我也住在該處；（
    是否委託日陽開發工程清運現場堆存之垃圾？）沒有，我是說如果工地遇大量垃
    圾時才委託日陽公司，（現場）堆存的垃圾從未清運（偵查卷第三十四面反面）
    。是依被告二人自己之供詞，被告二人自九十年七月間開始清除載運上揭廢棄物
    堆置於該處起，迄九十一年一月十二日被查獲時止，均將廢棄物堆置於該處，期
    間內長達半年之久，從未委託平日幫其載運處理所承包之高鐵業務所產生廢棄物
    之日陽公司前來清運，是被告二人辯稱並無貯存之意，顯與常情不符，並不足採
    ，本件事證明確，被告二人犯行堪以認定。
二、按行為後法律有變更者，適用裁判時之法律；但裁判前之法律有利於行為人者，
    適用最有利於行為人之法律；刑法第二條第一項前段定有明文。次按廢棄物清理
    法業於九十年十月二十四日修正公布施行，修正前廢棄物清理法第二十二條第二
    項第四款前段規定，移置於修正後第四十六條第一項第四款前段，其法定刑雖由
    「一年以上五年以下有期徒刑，得併科一百萬元以下罰金」，修正為「一年以上
    五年以下有期徒刑，得併科新臺幣三百萬元以下罰金」，然二者之法定刑並無不
    同。而第四款之規定，修正前後處罰之主體及行為態樣相同，修正差異在於為從
    事廢棄物清除、處理業者申請核發許可證之規定由修正前第二十條移置於修正後
    第四十一條第一項，而修正後第四十一條第一項則增訂有但書第一款至第七款之
    除外規定；換言之，從事廢棄物清除、處理業務者，若有修正後第四十一條第一
    項但書各款情形之一，則無庸申請許可文件，即可受託清除、處理廢棄物業務，
    兩相比較，修正後第四十一條規定顯然較修正前第二十條規定有利，由此可推知
    ，修正後第四十六條第一項第四款前段之處罰規定應較修正前第二十二條第二項
    第四款前段規定對被告為有利，是應適用修正後有利於被告之法律裁判之。查被
    告乙○○、甲○○二人清除載運前揭廢棄物，貯存於承租地並加以焚燒處理，核
    其所為，係犯修正後廢棄物清理法第四十六條第一項第四款前段未領有許可文件
    ，從事廢棄物貯存、清除、處理罪。被告二人就上揭犯行，有犯意之聯絡及行為
    之分擔，皆為共同正犯。又被告二人先後數次從事廢棄物貯存、清除、處理犯行
    ，時間緊接，犯罪構成要件相同，顯係基於概括犯意而反覆為之，為連續犯，均
    應依刑法第五十六條之規定論以一罪，並加重其刑。爰審酌被告二人未依規定領
    有廢棄物清除、處理許可文件，擅自從事廢棄物貯存、清除、處理工作，危害環
    境保護及居家衛生，惟念被告乙○○係向丙○○承租土地，所承租之土地亦係大
    部分供作貨車、機具停放及個人住居之用，僅有少部分係供作貯存本件廢棄物，
    且除少量加以焚燒處理外，並未有其他如掩埋之處理行為；被告甲○○僅係受僱
    於乙○○，自承係於回程時順便載運廢棄物，被告二人所生危害尚非鉅大，犯後
    尚能坦承犯行，態度良好，及其犯罪之動機、目的、手段等一切情狀，分別量處
    如主文所示之刑。末查被告乙○○前未曾受有期徒刑以上之宣告（前於七十九年
    間，因犯贓物罪，經本院以七十九年度易字第二○八八號判處有期徒刑三月，緩
    刑三年確定，惟於緩刑期滿，而緩刑之宣告未經撤銷，是其上揭刑之宣告，依刑
    法第七十六條之規定已失其效力，而與未曾受有期徒刑以上刑之宣告者同）；被
    告甲○○前曾於八十一年間，因違反麻醉藥品管理條例及藥物藥商管理法等案件
    ，經本院以八十一年度訴字第二五二八號就違反麻醉藥品管理條例判處有期徒刑
    四月，就違反藥物藥商管理法部分，判處有期徒刑一年二月，違反麻醉藥品管理
    條例上訴後，經臺灣高等法院臺中分院，以八十二年度上易字第四九五號撤銷改
    判處有期六月確定，於八十四年一月十日執行完畢後，五年以內未曾受有期徒刑
    以上之宣告，均有臺灣高等法院被告全國前案紀錄表及臺灣臺中地方法院檢察署
    刑案資料查註紀錄表在卷可稽，被告二人因一時短於思慮，致觸犯本案犯行，其
    經此次起訴審判後，當能知所警惕，信均無再犯之虞，本院認為前開對其宣告之
    刑，以暫不執行為適當，爰併宣告乙○○、甲○○皆緩刑四年，以啟自新。
三、至扣案之貨車二部（車牌號碼分為Ｘ二－八九七號、八Ｋ－五四一號）及鏟土機
    二部，其中車牌號碼八Ｋ－五四一號貨車一部，雖被告乙○○、甲○○二人自承
    係供其犯罪所用之物，惟該貨車係屬頂益實業有限公司所有並非被告二人所有，
    此有車籍作業系統－查詢認可資料一份附於偵查卷第二十六頁可稽；另車牌號碼
    Ｘ二－八九七號貨車一部及鏟土機二部，被告二人自承非供其犯罪所用之物，本
    院亦無證據證明係供被告二人犯罪所用之物，自均無從於本件宣告沒收，併予指
    明。
據上論斷，應依刑事訴訟法第二百九十九條第一項前段，修正後廢棄物清理法第四十
六條第一項第四款前段、刑法第二條第一項前段、第十一條前段、第二十八條、第五
十六條、第七十四條第一款、第二款，判決如主文。
本案經檢察官黃惠玲到庭執行職務。
中      華      民      國    九十一    年      五      月      十      日
                                  臺灣臺中地方法院刑事第六庭
                                    審判長法  官  梁  堯  銘
                                          法  官  許  旭  聖
                                          法  官  洪  堯  讚
右正本證明與原本無異。
如不服本判決，應於判決送達後十日內向本院提出上訴狀，上訴於臺灣高等法院臺中
分院( 須附繕本 )。
                                          書記官
中    華    民    國      九十一      年       五      月     十    日
附錄論罪科刑法條
廢棄物清理法
第四十六條第一項第四款
有下列情形之一者，處一年以上五年以下有期徒刑，得併科新臺幣三百萬元以下罰金
：
四  未依第四十一條第一項規定領有廢棄物清除、處理許可文件，從事廢棄物貯存、
    清除、處理，或未依廢棄物清除、處理許可文件內容貯存、清除、處理廢棄物。
